臺灣板橋地方法院刑事判決　　　　　　 96年度簡上字第213號
上　訴　人　臺灣板橋地方法院檢察署檢察官
被　　　告　乙○○
上列上訴人因妨害家庭案件，不服本院95年度簡字第7025號中華
民國96年1 月22日所為之第一審判決（原聲請簡易判決處刑案號
：95年度偵字第22914 號），提起上訴，本院管轄第二審之合議
庭判決如下：
    主    文
原判決撤銷。
乙○○連續與有配偶之人相姦，處有期徒刑肆月，如易科罰金，
以銀元佰元折算壹日；減為有期徒刑貳月，如易科罰金，以銀
元佰元折算壹日。
    事    實
一、乙○○係民國12年8 月3 日生，為滿八十歲之人。其明知甲○○係有配偶之人，竟仍基於與有配偶之人相姦之概括犯意
    ，自93年9 月間起至94年1 月9 日止，連續在甲○○位於臺
    北縣永和市○○路○段28巷7 號3 樓住處及臺北市北投區天
    祥溫泉等地，與甲○○相姦多次。嗣乙○○之妻林增榕報警
    於94年1 月9 日夜間11時許，在甲○○上開住處查獲後，就
    乙○○部分撤回告訴，惟甲○○仍因相姦罪經本院以94年度
    簡上字第750 號刑事判決有罪確定，其夫丙○○於95年8 月
    間收受上開判決書後，始悉上情。
二、案經丙○○訴請臺灣板橋地方法院檢察署檢察官偵查後聲請
    以簡易判決處刑。
    理    由
一、證人甲○○於警詢中所為之陳述，雖係被告以外之人於審判
    外之陳述，惟經本院於審判期日調查證據時提示被告並告以
    要旨後，被告未於言詞辯論終結前聲明異議（僅就證明力部
    分爭執），且本院審酌證人甲○○前與被告素無怨隙，衡情
    當無自毀名節誣陷被告之理，是其於案發後記憶猶新之際所
    為之陳述，可信性甚高，如引為證據，應屬適當，依刑事訴
    訟法第159 條之5 第2 項之規定，即得作為證據。
二、訊據被告乙○○固坦承於前揭時、地與甲○○相姦五次之事
    實，惟矢口否認有何相姦犯行，辯稱：伊當時並不知道甲○○為有配偶之人云云。經查：
(一)甲○○於87年間與告訴人丙○○結婚，為有配偶之人，惟被
    告竟於前揭時、地與甲○○相姦多次之事實，業據被告於警
    詢、偵查、原審及本院審理中均供承不諱，核與證人甲○○
    於警詢中、本院審理中及證人丙○○於本院審理中所為之證
    述大致相符，並有全戶戶籍資料查詢結果一份附卷可稽，是
    此部分之事實堪以認定，合先敘明。
(二)證人甲○○於本院審理中業已明確證稱，當時被告已經知悉
    其已婚等語（參見本院96年9 月4 日審判筆錄第6 頁）。被
    告自承當時知道甲○○為大陸人士，而一般大陸人士來台長
    期居住，除因學術文化交流等特殊因素外，通常係以依親之
    情形居多。甲○○為民國49年5 月間生，案發時為四十餘歲
    之婦人，衡情當以與臺灣地區人民結婚而得依親來台之可能
    性較高，被告既明知甲○○為大陸人士，顯然應能預見此節
    。況被告與甲○○結識數月，並多次至甲○○上開住處相姦
    ，言談間實不可能完全未談及此節。被告嗣後亦自承當時甲○○確曾告知來台原因係「假結婚」（參見上開審判筆錄第
    7 頁），換言之，不論究係真結婚或假結婚，當時被告至少
    知悉甲○○名義上係有配偶之人甚明。
(三)證人即告訴人丙○○於本院審理中證稱當時曾有一次甲○○
    外出買菜時遇到下雨天，被告幫忙提菜回家，伊還請被告進
    來坐等語（參見上開本院審判筆錄第10頁），核與證人甲○○於本院審理中所為之證述相符。且被告於本院審理中亦稱
    ：「證人（按指丙○○）有一個房子是給他兒子的，這是甲○○告訴我的，他說當時房子是租的。」等語（參見上開本
    院審判筆錄第10頁），顯然甲○○當時確曾與被告談論家中
    狀況，並提及告訴人丙○○有一間房子給兒子居住等情，此
    與一般假結婚來台後，大陸女子並不過問臺灣男子家務事之
    情形迥異，被告自無不知之理。再參以被告之妻林增榕於前
    揭時地會同警方查獲被告與甲○○兩人時，所拍攝之錄影檔
    CIMG092 經本院當庭勘驗結果，當日甲○○確實是從屋內房
    間而非門口或屋外取出被告之鞋子等情觀之（參見本院96年
    6 月8 日準備程序筆錄第3 頁），該處為甲○○之住處，被
    告亦自稱當時伊不知道其妻子林增榕已在懷疑（參見上開準
    備程序筆錄第2 頁），是其進入甲○○之住處時，竟將自己
    之鞋子藏放於屋內房間中，亦可徵其當時明知甲○○係有配
    偶之人，且係「真結婚」而非「假結婚」，因恐告訴人丙○○突然返家發覺有異，為爭取緩衝時間，方將鞋子藏放於屋
    內房間中，至為灼然。
(四)綜合上情觀之，被告當時顯然知悉甲○○為有真正配偶之人
    ，其辯稱當時並不知情云云，顯係事後畏罪卸責之詞，洵非
    足採。據此，本案事證明確，被告犯行堪以認定。
三、論罪科刑部分：
(一)被告行為後，前於94年2 月2 日修正公布之刑法，已自95年
    7 月1 日起施行，其中修正後刑法第2 條之規定，乃係關於
    新舊法比較適用之準據法，其本身無關行為可罰性要件之變
    更，故於95年7 月1 日刑法修正施行後，如有涉及比較新舊
    法之問題，即應逕依修正後刑法第2 條第1 項規定，為「從
    舊從輕」之比較（最高法院95年度第8 次刑事庭會議決議意
    旨參照）。且比較時應就罪刑有關之共犯、未遂犯、連續犯
    、牽連犯、結合犯以及累犯加重、自首減輕、暨其他法定加
    減原因、與加減例等一切情形，綜其全部之結果，而為比較
    ，最高法院24年上字第4634號判例意旨可資參照。經查：修
    正後刑法第56條規定，業已刪除連續犯之規定。故連續數行
    為而犯同一罪名，依修正前刑法第56條規定，應以一罪論，
    但得加重其刑；而依修正後規定，則已無連續犯可資適用，
    即應將各次犯行以數罪併合處罰，是以適用修正前關於連續
    犯之規定，對被告自係較為有利。依據刑法第2 條第1 項前
    段規定，即應一體適用修正前刑法之相關規定。
(二)核被告所為，係犯刑法第239 條後段之相姦罪。其先後多次
    相姦犯行，時間緊接，所犯係構成要件相同之罪，顯係基於
    概括犯意反覆為之，為連續犯，應依修正前刑法第56條之規
    定論以一罪，並加重其刑。又被告係民國12年8 月3 日生，
    為本案犯行時係年滿八十歲之人，應依刑法第18條第3 項之
    規定，減輕其刑，並與前揭連續犯之加重，依刑法第71條第
    1 項之規定，先加後減之。
(三)原審以被告犯行明確，予以論罪科刑，固非無見，惟中華民
    國九十六年罪犯減刑條例業於96年7 月4 日制定公布，並自
    同年7 月16日起施行，被告為本案相姦犯行之犯罪時間係在
    96年4 月24日前，合於減刑要件，原審未及審酌適用，容有
    未洽。且本件被告於本院審理中先矢口否認有與甲○○發生
    相姦行為，後雖坦承確有相姦行為，又辯稱其當時不知甲○○為有配偶之人，並無「坦承犯行」之情形，且迄未與告訴
    人丙○○達成和解、賠償損失，其犯後態度顯然欠佳，是原
    審以被告犯後坦承犯行、態度良好為由，從輕量處被告有期
    徒刑二月，亦屬過輕，檢察官執此上訴，為有理由，應由本
    院合議庭將原判決撤銷改判。
(四)本院爰審酌被告為本案犯行前並無前科，有臺灣高等法院被
    告前案紀錄表一份在卷可參，素行尚可，其犯罪之動機在貪
    圖一己性慾之滿足，犯罪手段、次數，對於告訴人婚姻及家
    庭造成難以抹滅之影響，暨被告犯罪後僅坦承部分事實，猶
    矢口否認犯行，且迄未與告訴人達成和解、賠償損失等一切
    情狀，量處如主文第二項所示之刑，並諭知易科罰金之折算
    標準，以資懲儆。又被告係在96年4 月24日前犯本案犯行，
    符合中華民國九十六年罪犯減刑條例之減刑條件，應依該條
    例第2 條第1 項第3 款之規定，減其刑期二分之一，並諭知
    減後之刑之易科罰金折算標準。
(五)上開刑法修正後，刑法第41條第1 項前段有關易科罰金折算
    標準之規定為：「犯最重本刑為五年以下有期徒刑以下之刑
    之罪，而受六個月以下有期徒刑或拘役之宣告者，得以新臺
    幣一千元、二千元或三千元折算一日，易科罰金。」，而修
    正前同條項就易科罰金之折算標準係規定：「得以一元以上
    三元以下折算一日，易科罰金」，再依廢止前罰金罰鍰提高
    標準條例第2 條之規定，就其原定數額提高為一百倍折算一
    日，即係以銀元一百元、二百元、三百元折算一日，折算為
    新臺幣幣值後，則為以新臺幣三百元、六百元、九百元折算
    一日。是比較修正前後之易科罰金折算標準，自以行為時即
    修正前之規定，較有利於被告，依刑法第2 條第1 項前段，
    即應適用修正前刑法第41條第1 項前段及廢止前罰金罰鍰提
    高標準條例第2 條等規定，定其易科罰金之折算標準，附此
    敘明。
據上論斷，依刑事訴訟法第455 條之1 第1 項、第3 項、第369
條第1 項前段、第364 條、第299 條第1 項前段，刑法第2 條第
1 項前段、修正前刑法第56條、刑法第239 條後段、修正前刑法
第41條第1 項前段，廢止前罰金罰鍰提高標準條例第2 條，中華
民國九十六年罪犯減刑條例第2 條第1 項第3 款、第7 條，判決
如主文。
本案經檢察官吳宗光到庭執行職務。
中　　華　　民　　國　　96　　年　　9 　　月　　26　　日
                  刑事第十七庭  審判長法　官 李幼妃
                                      法　官 鄭燕璘
                                      法　官 張紹省
以上正本證明與原本無異。
本件不得上訴。
                                      書記官 周雅玲
中　　華　　民　　國　　96　　年　　9 　　月　　29　　日
附錄本案論罪科刑法條全文：
中華民國刑法第二百三十九條
有配偶而與人通姦者，處一年以下有期徒刑。其相姦者亦同。
